---
title: "Estadística II"
author: "Valentina Andrade"
date: "`r Sys.Date()`"
output:
  xaringan::moon_reader:
    self_contained: true
    lib_dir: "libs"
    chakra: "libs/remark-latest.min.js"
    css: ["default", "css/ath-slides.css", "css/ath-inferno-fonts.css", "css/animate.css"]
    seal: false
    includes:
      after_body: "html/insert-logo.html"
    anchor_sections: false
    nature:
      highlightStyle: github
      highlightLines: true
      countIncrementalSlides: false
      ratio: "16:9"
      beforeInit: "libs/macros.js"
      navigation:
        scroll: false
editor_options: 
  chunk_output_type: console
---


```{r packages-data, include=FALSE}
pacman::p_load(tidyverse, sjPlot, ggsci, wordcloud2)
theme_set(theme_sjplot2())

```
```{r xaringanExtra, echo=FALSE}
xaringanExtra::use_xaringan_extra(c("tile_view", "animate_css", "share_again", "scribble", "frezeeframe", "editable", "progress_bar"))

xaringanExtra::use_extra_styles(
  hover_code_line = TRUE,         #<<
  mute_unhighlighted_code = TRUE  #<<
)
```


```{r xaringanExtra-clipboard, echo=FALSE}
htmltools::tagList(
  xaringanExtra::use_clipboard(
    button_text = "<i class=\"fa fa-clipboard\">Copiar código</i>",
    success_text = "<i class=\"fa fa-check\" style=\"color: #90BE6D\">¡Listo!</i>",
    error_text = "<i class=\"fa fa-times-circle\" style=\"color: #F94144\"></i>"
  ),
  rmarkdown::html_dependency_font_awesome()
)
```

```{r setup, include=FALSE}
knitr::opts_chunk$set(warning = FALSE, message = FALSE, eval = F, 
                      fig.retina = 3, fig.align = "center")
```

class: center middle main-title section-title-8 top-logo

.small[
# Método de las ciencias sociales: modelo de regresión
]

.class-info[
<br>
**Sesión N° 1**<br>
**Estadísitica II**
<br>

.pull-right.small[
**Profesora** Valentina Andrade de la Horra <br>
**Apoyo docente** Nicolás Godoy <br>
**Ayudantes** Moira Martinez y Charo Astorga
.tiny[Universidad Alberto Hurtado<br>
]
]

]

---
class: title title-inv-8

# Contenidos Sesión 

--
.box-2.medium.sp-after-half[**Método científico en ciencias sociales**]
--
.box-3.medium.sp-after-half[**Causalidad**]

--

.box-4.medium.sp-after-half[**Detalles del curso**]

---
class: center middle main-title section-title-8 top-logo
name: basics

# Método científico en ciencias sociales

---
class: title title-8

# ¿Qué efecto tiene (...)?

.box-inv-2.medium.sp-after-half[**educación sobre salario**]
--
.box-inv-3.small.sp-after-half[**gratuidad transporte público sobre**

**participación en elecciones**]
--
.box-inv-4.small.sp-after-half[**ciclo económico sobre el ciclo de protestas sociales**]
--
.box-inv-5.medium.sp-after-half[**efecto del presupuesto de campañas políticas sobre el resultado de votaciones**]

---
class: title title-8

# Estadística?

.box-inv-8[Recolectar y **analizar** datos desde **muestras representativas** para poder hacer inferencia sobre toda la población]

--

.box-inv-3.medium[(2) ¿Qué tipo de **análisis**?]

--

.box-inv-2.medium[(1) ¿Qué tipo de **muestras**?]


---
class: center middle main-title 

.pull-left[.box-inv-2[## (1) Muestreo complejo
]]

.pull-right[.box-inv-3[## (2) Análisis de regresión
]]

---
class: title title-8

# Pasos para el análisis empírico

.box-inv-8[(1) Teoría Social]



.box-inv-8[(2) Formalizar el modelo teórico]



.box-inv-8[(3) Modelo econométrico]


---
class: title title-8

# 1. Teoría social

- Formular pregunta de interés e hipótesis

- Preguntas 

  - ¿Qué factores definen el salario de los trabajadores? 
  - ¿Qué afecta el resultado de votaciones en elecciones parlamentarias?
  - ¿Qué efecto tiene la política de alimentación de JUNAEB sobre el rendimiento académico?

---
class: title title-8

# 2. Formalizar el modelo teórico

- **Regresión**: ecuaciones matemáticas que describen las relaciones. 

$$y = f(x)$$
- ¿Qué es $y$ y $x$?

---
class: title title-8

# Parte esencial de la regresión

.pull-left[.box-inv-8[Y]

.box-8[Variable respuesta] 

.box-8[Variable respuesta]

.box-8[Variable dependiente]

.box-inv-8[Algo que buscamos explicar o predecir]]


.pull-right[.box-inv-8[X]

.box-8[Variable explicativa]

.box-8[Variable predictores]

.box-8[Variable independiente]

.box-inv-8[Algo que *usamos* para explicar o predecir **Y**]]

---
class: title title-2

# Ejercicio: Identificando variables

.pull-left.small[.box-inv-2[Un estudio busca examinar el efecto del gasto en campañas sobre el resultado en votaciones]

.box-inv-2[Queremos entender si el transporte público gratis aumentó la cantidad de votantes]]


.pull-right.small[.box-inv-2[Investigadores predicen un salario promedio $500.000 más alto para personas con magister que pregrado]

.box-inv-2[MINEDUC indica que condicional a asistir a establecimientos públicos, recibir alimentación mejora el desempeño en SIMCE de matemáticas en 5 puntos promedio]]

---
class: title title-8

# 2. Formalizar el modelo teórico: ejemplo del salario

$$salario = f(educ, exper, training)$$

Donde

- $salario$: salario por mes

- $educ$: años de educación

- $exper$: años de experiencia

- $training$: semanas en capacitación

---
class: title title-8

# 3. Modelo econométrico

- Hay variables que aon **observables y otras no**. El modelo econométrico tiene **consideración sobre los datos**

- Entonces la regresión tiene una parte observable y otra no

$$y = \underbrace{f(x)}_{~~Observable} + \underbrace{u}_{No~observable}$$

---
class: title title-8

# 3. Modelo econométrico: ejemplo

$$salario = f(educ, exper, training) + u $$

- $educ$: años de educación

- $exper$: años de experiencia

- $training$: semanas en capacitación

- $u$: podría capturar habilidad innata, calidad en educación, *background* familiar o quizás es dificil obtener el salario de esa persona si es informal. 

---

class: center middle section-title-8 top-logo

.box-inv-8[# ¿Y con esto (...)
# podemos evaluar efectos causales? 🤔]


---
class: title title-8

# Causalidad

.box-inv-8[Uno de los objetivos más buscados es inferir efectos causales que tiene una variable sobre otra]

.box-inv-8[Encontrar asociación entre dos variables puede ser sugerente pero esto **no es sinónimo de causalidad**]

---
class: title title-8

# Causalidad

- Para que algo cause a otra cosa se debe cumplir que (Suart Mill, 1843; Goldthorpe; 2001)

**0. La causa debe estar estadísticamente asociada al efecto**

- *Análisis de correlación*

- **Análisis de regresión**

1. La causa debe preceder temporalmente al efecto

2. No debe existir una explicación alternativa

---

# Noción de ceteris paribus

Un rol importante en el análisis de la causalidad juega el concepto de **ceteris paribus** que significa "que el resto de los otros factores(relevantes) se mantienen constantes constantes". 

Probablemente cuando tuvieron cursos de economía se acuerden que querían estudiar el efecto que tenía el cambio del precio de un bien sobre su demanda, manteniendo el resto de los factores constantes. Pues si esto no es así, no se puede saber a ciencia cierta si el efecto fue el precio u otra cosa. 

Una de las gracias del análisis de regresión es que podremos construir este análisis. De manera simple, con una regresión podemos estudiar el efecto que tienen muchas X sobre Y. Pero podemos mantenernlas todas contastantes menos 1 y así podemos obtener un efecto "ceteris paribus", tal como el caso de precio y la demanda. 


# Efecto Parcial

A esto se le conoce efecto parcial. Más adelante volveremos a esta idea, pero es importante que ya te famialirces con este concepto. 

# Con esto ya tengo un efecto causal?

- Es posible pesar que se pueden mantener todos los factores fijos en el análisis?. 

En gran parte de las aplicaciones, el numero de factores que afectan a un fenómeno (como a los salarios o resultado electoral)  es inmenso. Como investigadores podemos hacer el mejor esfuerzo para definir nuestro modelo (¡y aprenderemos a hacerlo!) pero difícilmente solo con una regresión llegaremos puramente a estimar un efecto causal. Para ello necesitamos más instrumental

Junto a ello existirán algunos  problemas asociados al termino (factores no observados) que no podemos definitivamente incluir en la regresión. Esto no hablaremos ya en la tercera unidad. 

# Steps

Primero iremos por los pasos

1. Veremos cuales son las partes de una regresión

2. Supuestos y condiciones de aplicación

3. Potenciales para interpretación puntual

4. Pontenciales para la inferencia. 




---
layout: false
class: center middle main-title section-title-8 top-logo

.small[
# Método de las ciencias sociales: modelo de regresión
]

.class-info[
<br>
**Sesión N° 1**<br>
**Estadísitica II**
<br>

.pull-right.small[
**Profesora** Valentina Andrade de la Horra <br>
**Apoyo docente** Nicolás Godoy <br>
**Ayudantes** Moira Martinez y Charo Astorga
.tiny[Universidad Alberto Hurtado<br>
]
]

]
