---
title: "Estadística II"
author: "Valentina Andrade"
date: "`r Sys.Date()`"
output:
  xaringan::moon_reader:
    self_contained: true
    lib_dir: "libs"
    chakra: "libs/remark-latest.min.js"
    css: ["default", "css/ath-slides.css", "css/ath-inferno-fonts.css", "css/animate.css"]
    seal: false
    includes:
      after_body: "html/insert-logo.html"
    anchor_sections: false
    nature:
      highlightStyle: github
      highlightLines: true
      countIncrementalSlides: false
      ratio: "16:9"
      beforeInit: "libs/macros.js"
      navigation:
        scroll: false
editor_options: 
  chunk_output_type: console
---


```{r packages-data, include=FALSE}
pacman::p_load(tidyverse, sjPlot, ggsci, wordcloud2)
theme_set(theme_sjplot2())

```
```{r xaringanExtra, echo=FALSE}
xaringanExtra::use_xaringan_extra(c("tile_view", "animate_css", "share_again", "scribble", "frezeeframe", "editable", "progress_bar"))

xaringanExtra::use_extra_styles(
  hover_code_line = TRUE,         #<<
  mute_unhighlighted_code = TRUE  #<<
)
```


```{r xaringanExtra-clipboard, echo=FALSE}
htmltools::tagList(
  xaringanExtra::use_clipboard(
    button_text = "<i class=\"fa fa-clipboard\">Copiar código</i>",
    success_text = "<i class=\"fa fa-check\" style=\"color: #90BE6D\">¡Listo!</i>",
    error_text = "<i class=\"fa fa-times-circle\" style=\"color: #F94144\"></i>"
  ),
  rmarkdown::html_dependency_font_awesome()
)
```

```{r setup, include=FALSE}
knitr::opts_chunk$set(warning = FALSE, message = FALSE, eval = F, 
                      fig.retina = 3, fig.align = "center")
```

class: center middle main-title section-title-8 top-logo

.small[
# Método de las ciencias sociales: modelo de regresión
]

.class-info[
<br>
**Sesión N° 1**<br>
**Estadísitica II**
<br>

.pull-right.small[
**Profesora** Valentina Andrade de la Horra <br>
**Apoyo docente** Nicolás Godoy <br>
**Ayudantes** Moira Martinez y Charo Astorga
.tiny[Universidad Alberto Hurtado<br>
]
]

]

---
class: title title-inv-8

# Contenidos Sesión 

--
.box-2.medium.sp-after-half[**Método científico en ciencias sociales**]
--
.box-3.medium.sp-after-half[**¿Qué es un modelo?**]

---
class: center middle main-title section-title-8 top-logo
name: basics

# Método científico en ciencias sociales
---
class: title title-8

# ¿Qué efecto tiene (...)?

.box-2.medium.sp-after-half[**educación sobre salario**]
--
.box-3.small.sp-after-half[**gratuidad transporte público sobre participación en elecciones**]
--
.box-4.small.sp-after-half[**ciclo económico sobre el ciclo de protestas sociales**]
--
.box-5.medium.sp-after-half[**efecto del presupuesto de campañas políticas sobre el resultado de votaciones**]

---
class: title title-8

# Pasos para el análisis empírico

.box-inv-8[1.Teoría Social]

.box-inv-8[2.Formalizar el modelo de la teoría]

.box-inv-8[3.Consideraciones de los datos]

---



---
layout: false
class: center middle main-title section-title-8 top-logo

.small[
# Método de las ciencias sociales: modelo de regresión
]

.class-info[
<br>
**Sesión N° 1**<br>
**Estadísitica II**
<br>

.pull-right.small[
**Profesora** Valentina Andrade de la Horra <br>
**Apoyo docente** Nicolás Godoy <br>
**Ayudantes** Moira Martinez y Charo Astorga
.tiny[Universidad Alberto Hurtado<br>
]
]

]
