---
title: "Análisis estadístico datos en R"
subtitle: "Sesión 2"
author: "Valentina Andrade"
date: "15-08-2021"
output: html_document
---

```{r setup, include=FALSE}
knitr::opts_chunk$set(echo = TRUE)
```

# Iniciando

RMarkdown provee una forma fácil de integrar código en R y texto. 

## Texto

El texto, que es escrito en Markdown, puede ser formateado de forma simple, tal como:

-  *cursiva*
- **negrita**
- `codigo`
- [links](learn-uah.netlify.app)
- Poner ecuaciones de una regresión, $\hat{y} = \alpha + \beta x_1$


## Código en R
Para añadir un chunk debes presionar  `Control + Alt + I` en Windows o `⌘⌥I` en macOS 

Mira este chunk que hace un resumen de la base de datos cars
```{r cars}
summary(cars)
```

### Incluir un gráfico

Un ejemplo:

```{r pressure, echo=FALSE}
plot(pressure)
```

Notar que `echo = FALSE` es un parámetro que incorporamos para que no se pegue en el documento el chunk, pero si aparezca el grafico


# Compilar

Cuando apretas **Knit** se generará un documento que contiene tanto el contenido que produce R y todo lo que hayas escrito. 
